【裁判字號】    99,交聲,1132
【裁判日期】    991019
【裁判案由】    違反道路交通管理處罰條例聲明異議
【裁判全文】
臺灣桃園地方法院交通事件裁定        99年度交聲字第1132號
原處分機關
即移送機關  交通部公路總局新竹區監理所中壢監理站
異  議  人
即受處分人  甲○○
上列受處分人因違反道路交通管理處罰條例案件，對於交通部公
路局新竹區監理所中壢監理站所為之壢監裁字第裁53-DB0000000
號處分，聲明異議，本院裁定如下：
    主  文
異議駁回。
    理  由
一、聲請意旨略以：異議人於民國99年6 月9 日23時20分許，徒
    手自其前妻位在中壢市○○○○街35巷7 號5 樓住處樓下將
    車號HGY-495 號重型機車牽至中壢分局自強派出所對面停放
    ，並未騎乘，伊僅進入派出所內洽詢事情，值班之乙○○警
    員口氣傲慢，霸氣凌人，反要伊接受酒測，伊拒測，許警員
    竟態度惡劣，對伊動粗，拉扯伊衣服，將伊拖出派出所外，
    然後單憑伊停放在派出所外之機車車號對伊連續開出紅單；
    伊之機車已經老舊不堪使用，沒油、油電，且引擎無法發動
    ，也沒有鑰匙，且又故障，僅能徒手牽車，伊實無騎乘之事
    實，故提起本件異議。
二、按道路交通管理處罰條例第35條第4 項前段規定「汽車駕駛
    人拒絕接受第一項測試之檢定者，處新臺幣六萬元罰鍰，並
    當場移置保管該汽車及吊銷該駕駛執照」該條例第67條第2
    項前段規定「汽車駕駛人，曾依第二十九條第四項、第三十
    條第三項、第三十五條第三項前段、第四項前段、第三十七
    條第三項、第四十三條、第六十一條第一項第三款、第四款
    後段規定吊銷駕駛執照者，三年內不得考領駕駛執照」第5
    項規定「前四項不得考領駕駛執照規定，於汽車駕駛人係無
    駕駛執照駕車者，亦適用之。」
三、經查：
  (一)異議人即舉發警員乙○○於本院99年10月6 日審理時證稱「
    （法官問：你有無看到異議人駕駛機車到派出所附近的駕駛
    動作？）有，因為異議人是騎機車到我們自強派出所的正對
    面。」、「（法官問：中壢市○○○○街35巷7 號距離自強
    派出所大約的距離為何？）騎車過去要三至五分鐘，榮安十
    五街已經在榮安十三街的尾巴了，自強派出所在榮民路387
    號。」、「（法官問：中壢分局檢送給本院的光碟片是你提
    供的嗎？）是的。」、「（法官問：這個光碟裡面有無錄到
    異議人騎車的畫面？）沒有，異議人騎車到派出所對面停下
    ，對面是公園，我們派出所的監視器沒有辦法照到那邊。」
    、「（法官問：公園那邊有無監視器？）沒有。我當時是值
    班，站在值班台，所以我看到異議人騎車到對面停車看的很
    清楚。」等語。
  (二)本院於99年10月14日下午3 時許，會同異議人、乙○○警員
    ，並囑乙○○警員協同一位機車行技工（即該日到場之鑑定
    證人林慶龍）至異議人上開機車被保管之地點即中壢市機車
    保管場，共同勘驗異議人之上開機車。經勘驗結果；「HGY-
    495 號重型機車是停在中壢市○○路○段775 號中壢拖吊保
    管場，經會同異議人、乙○○警員、機車行老闆林慶龍共同
    勘驗，先由法官執異議人交付之機車鑰匙插入電門，按發動
    鈕數次，無法發動機車，改以腳踩發動桿數次，仍無法發動
    。請鑑定人林慶龍勘驗機車，發現油箱內沒有汽油，經其灌
    入少許汽油，由其按發動鈕無法發動，其稱是因為電瓶已經
    沒有電，經其將線路接到其帶來之電瓶上，再按發動鈕，機
    車即發動成功。」有勘驗筆錄附卷可憑。是異議人所稱其之
    HGY-495 號重型機車已老舊不堪使用，引擎無法發動云云，
    核與事實不符，再依卷附車籍資料，HGY-495 號重型機車係
    91年9 月份之車輛，至上開案發時僅7 年餘之車輛，亦絕非
    老舊。
  (三)本院於99年10月14日勘驗完畢後，復訊問鑑定證人林慶龍，
    其除再次證言上開勘驗經過外，復證稱「（問：上開機車是
    99年6 月11日保管（按應係99年6 月10日凌晨開始保管，以
    下亦同），今天我們看機車是露天保管，有無可能是因為經
    過四個多月露天保管，汽油揮發了？）以上開機車的機型來
    說，經過四個多月夏天露天保管，若機車在保管當天油箱是
    四分之一到二分之一滿，油箱會自然揮發到乾。」、「（問
    ：如果上開機車的油箱裡面不是完全沒有油，但是電瓶不夠
    電，用腳踩可以發得動嗎？）因為踏桿長時間不用會生鏽，
    所以踩下去踏桿回不來，造成沒有辦法發動，但是如果硬是
    將踏桿扳回來再踩下去，反覆幾次就有可能發動。」等語。
    是異議人上開機車油箱內於本院實施勘驗時係沒有油之狀態
    ，自不能排除該機車經四月餘之夏日高溫露天保管，因而油
    箱內之汽油自然揮發到乾，不能以實施勘驗時係沒有油之狀
    態，即往前推認案發時上開機車之油箱內係沒有油之狀態。
    據此，亦不能推認四月餘前，上開機車之電瓶係處於無電之
    狀態，然以上開勘驗之結果觀之，上開機車之引擎並無何故
    障，既仍可以上開方式順利發動，是即使上開機車於四月餘
    前即已無電，然仍不能排除異議人係以腳踩發動。無論如何
    ，即使不能推認上開機車於四月餘前之案發日係否果真無電
    、無油，或有電、有油，然該機車之引擎係屬完好乙節，仍
    屬無從否認，異議人推稱引擎已損壞云云，與客觀事實不符
    。
  (四)本院於99年10月13日勘驗員警舉發本件過程之光碟片，勘驗
    結果如下：「光碟畫面分為三段：第一段是照自強派出所值
    班台，自內往外拍攝，自99年6 月10日0 時14分開始，異議
    人站在值班台前，乙○○警員自值班台後方往前走至值班台
    ，詢問有何事，異議人稱是為了其毀損案件，其要找承辦的
    何警員協調，讓其家庭不要破碎，乙○○警員警員稱何警員
    沒有當班，並問異議人是怎麼來派出所的，是不是騎車來停
    在對面（異議人全身通紅），異議人稱是住在附近，用飛來
    的，乙○○警員反覆詢問異議人怎麼來的，異議人直接調頭
    往派出所門外走，乙○○警員則從值班台走出來，跟在異議
    人後方，與異議人並無身體接觸（異議人向監理站申訴狀中
    陳稱乙○○警員對其動粗將其拉派出所，與事實不符）。第
    二段是乙○○警員跟隨異議人走出派出所外，乙○○警員仍
    詢問異議人是不是騎機車過來，異議人稱其只是來找何警員
    ，並稱一個男人家庭破碎，有前妻，還有二個小孩，心情很
    鬱悶，乙○○警員稱何警員在派出所樓上，叫異議人進派出
    所，異議人不肯，該二人反覆上開言詞四、五遍，至錄影畫
    面第2 分8 秒時，乙○○警員走向異議人之HGY-495 號機車
    ，畫面上看見該機車之後座上放有一頂安全帽，乙○○警員
    於畫面第2 分20秒時有去摸引擎，並說引擎是溫的。第三段
    是乙○○警員在派出所內舉發異議人拒絕酒測，異議人拜託
    乙○○警員不要扣車，並稱該機車是其之『交通工具』。」
    再本院於99年10月14日實地勘驗，異議人所稱其放置機車之
    地點即其前妻位在中壢市○○○○街35巷7 號5 樓住處樓下
    ，至自強派出所之實際距離約為500 公尺，有本院勘驗筆錄
    可稽，是異議人辯稱其自中壢市○○○○街35巷7 號5 樓樓
    下，牽上開機車至自強派出所云云，顯與常情不符，況異議
    人於午夜時分，徒手牽機車至自強派出所尋找其家暴毀損案
    之承辦之何姓警員，並無何實益，該機車若果如異議人所言
    已經故障多時，則其欲至自強派出所尋找何姓警員，徒步
    500 公尺即可，何庸尚要牽著一輛已經故障不能騎乘之機車
    ？況於午夜之23時餘，異議人亦絕無可能找著尚在營業之機
    車行為其修理機車。至上開光碟第三段，異議人拜託乙○○
    警員不要扣車，並稱該機車是其之「交通工具」，更顯示
    HGY-495 號重型機車於案發時係異議人之交通工具，其案發
    時有騎乘該機車至自強派出所之事實，確堪認定，是以，異
    議人確有行駛行為，並且拒絕接受道路交通管理處罰條例第
    35條第1 項之測試檢定。
  (五)復查，依卷附機車駕照基本資料，異議人之重型機車駕照已
    於99年1 月14日經交通部公路總局新竹區監理所桃園監理站
    吊銷，並一年內禁止考領在案，異議人於本件之行為日係99
    年6 月9 日，該時其之駕照仍在吊銷並不得考領之期間內，
    其實為無照駕駛，然依道路交通管理處罰條例第67條第5項
    之規定，其仍須依道路交通管理處罰條例第35條第4 項前段
    規定，處以新臺幣六萬元罰鍰，並當場移置保管該汽車及吊
    銷該駕駛執照，又依同條例第第67條第2 項前段規定，其三
    年內不得考領駕駛執照。原處分機關依上開各項規定，裁決
    異議人罰鍰新台幣6 萬元，吊銷駕駛執照，3 年內不得考領
    駕駛執照，認事用法均屬正確，毫無瑕疵可指，本件異議應
    予駁回。
據上論斷，應依道路交通案件處理辦法第19條，裁定如主文。
中    華    民    國    99    年    10    月    19    日
                  交通法庭法    官  曾雨明
以上正本證明與原本無異。
如不服本裁定，應於送達後5 日內，向本院提出抗告狀。
                           書記官   顏緗穎
中    華    民    國    99    年    10    月    19    日

司法院資訊處製作；財團法人民間司法改革基金會備份。
